臺灣彰化地方法院民事判決　94年度訴字第371號
原　　　告　甲○○
訴訟代理人　林永貹律師
被　　　告　乙○○
上列當事人間請求分割共有物事件，本院於民國94年11月8日言
詞辯論終結，判決如下：
    主      文
兩造共有坐落彰化市○○段384號、建、面積65平方公尺土地及
同段424號、建、面積8平方公尺土地，如附圖所示編號A-1部分
面積54平方公尺及B-1部分面積7平方公尺分歸原告甲○○取得；
A-2部分面積11平方公尺及B-2部分面積1平方公尺分歸被告乙○
○取得。
訴訟費用由被告乙○○負擔6分之1，餘由原告甲○○負擔。
    事實及理由
一、原告主張如主文第1項所示土地二宗為兩造所共有，原告的
    應有部分均為6分之5，被告的應有部分皆為6分之1，該二宗
    土地無不能分割的情形，兩造間也沒有不能分割的特約，而
    且就分割方法不能達成協議，爰依民法第823條第1項、第82
    4條第2項規定，請求分割系爭土地等語，並聲明依附圖所示
    方案分割。
二、被告辯稱系爭土地及其上4層樓房1棟本同為其母趙良器所有
    ，嗣其母於民國85年11月25日將該樓房贈與被告後，於90年
    7月17日去世，系爭土地始為兩造繼承取得，並為分別共有
    ，則原告提起本訴，分割系爭土地，將損害上述樓房，嚴重
    侵害被告對於房屋的產權，且使被告分割取得之6分之1土地
    無使用價值。又依民法第425條之1規定及最高法院43年台上
    字第639號、48年台上字第1457號判例暨73年度第5次民事庭
    會議決議等意旨，被告對於系爭土地即有基地租賃關係存在
    ，原告無權拆除上述樓房，則原告請求分割，亦無實益，顯
    然欠缺權利保護要件等語，並聲明駁回原告之訴。
三、原告主張如主文第1項所示土地二宗為兩造所共有，原告的
    應有部分均為6分之5，被告的應有部分皆為6分之1，該二宗
    土地無不能分割的情形，兩造間也沒有不能分割的特約，而
    且就分割方法不能達成協議的事實，已經提出地籍圖謄本及
    土地登記謄本等件為證，且為被告所不爭執，應認為真正。
    雖被告辯稱系爭土地及其上4層樓房1棟本同為其母趙良器所
    有，嗣其母於85年11月25日將該樓房贈與被告後，於90年7
    月17日去世，系爭土地始為兩造繼承取得，並為分別共有等
    語，有土地、建物登記謄本及其提出之地價稅繳款書、本院
    91年度家訴字第52號民事判決、建築改良物贈與所有權移轉
    契約書等件可稽，應信為實在，而認被告於該樓房得使用期
    限內，對於系爭土地有租賃權。然系爭土地之分割，並不影
    響其租賃權的存在，自不致侵害其對於樓房的所有權。又在
    前述樓房得使用期限內，原告雖無權拆除該樓房，但此並非
    土地不能分割的情形，且原告提起本訴，亦與法律所定裁判
    分割的要件相符，即難認其訴欠缺權利保護要件，故被告所
    辯不足憑採。從而，原告依民法第823條第1項、第824條第2
    項規定，訴請分割系爭土地，於法有據，應予准許。
四、查系爭384號、424號土地東西相連，呈長方形，東鄰彰化市
    ○○路，其上坐落1棟被告所有的4層樓房，已將土地全部占
    滿，並無其餘空地，此為兩造所不爭執，並經本院勘驗現場
    屬實，製有勘驗筆錄及略圖附卷可稽。本院參考上述事實，
    並斟酌：（一）系爭土地既東鄰道路，自以東西向分割，方
    能使分割後之土地均面臨道路。（二）原告請求依附圖所示
    方案分割，雖為被告所不同意，但依此方案分割，兩造均按
    其應有部分之比例取得面臨東邊道路的部分，尚屬公平，且
    對於被告亦無不利等情，認附圖所示方案為妥適的分割方案
    ，爰定分割方法如主文第一項所示。
五、訴訟費用負擔的依據：民事訴訟法第78條、第80條之1。
中　　華　　民　　國　　94　　年　　11　　月　　22　　日
                  民事第二庭   法　官　廖國佑
以上正本係照原本作成。
如對判決上訴，應於判決送達後20日內向本院提出上訴狀。
中　　華　　民　　國　　94　　年　　11　　月　　22　　日
                      　　　    書記官　蘇美苓
